【裁判字號】    93,聲判,1
【裁判日期】    950606
【裁判案由】    聲請交付審判
【裁判全文】
臺灣臺南地方法院刑事裁定           93年度聲判字第1號
    聲 請 人即
    告  訴  人  丙○○
    告訴代理人  黃正彥律師
                黃雅萍律師
    被      告  甲○○
                乙○○
上列聲請人因告訴被告等詐欺等案件，不服臺灣高等法院臺南分
院檢察署檢察長於中華民國九十二年十二月十五日駁回再議之處
分（九十二年度上聲議字第九一七號），聲請交付審判，本院裁
定如下：
    主  文
聲請駁回。
    理  由
一、按告訴人不服上級法院檢察署檢察長或檢察總長認再議為無
    理由而駁回之處分者，得於接受處分書後十日內委任律師提
    出理由狀，向該管第一審法院聲請交付審判。法院認為交付
    審判之聲請不合法或無理由者，應駁回之。刑事訴訟法第二
    百五十八條之一、第二百五十八條之三第二項前段，分別定
    有明文。
二、本案聲請人以被告甲○○、乙○○二人涉犯詐欺等罪嫌，向
    臺灣臺南地方法院檢察署檢察官提出告訴，經檢察官於民國
    （下同）九十二年時一月十二日，以九十一年度偵字第五二
    一五號為不起訴處分後，聲請人不服，聲請再議，亦經臺灣
    高等法院臺南分院檢察署檢察長於九十二年十二月十五日，
    以九十二年度上聲議字第九一七號處分書，認聲請人再議為
    無理由，而駁回再議，聲請人於九十二年十二月二十四日收
    受處分書後，旋於九十三年一月二日向本院聲請交付審判等
    情，業經本院調閱臺灣臺南地方法院檢察署九十一年度偵字
    第五二一五號偵查卷、臺灣高等法院臺南分院檢察署九十二
    年度上聲議字第九一七號偵查卷核閱屬實，其程序並無不合
    ，先予敘明。
三、聲請人聲請交付審判意旨略以：被告乙○○、甲○○為夫妻
    關係，被告甲○○於八十五年五月五日，向聲請人之妻蘇純
    美承租臺南市○○路一一六巷一弄二之一號房屋（下簡稱系
    爭房屋），租金每月二萬五千元，雙方並於九十年五月六日
    租期屆滿後，同意續租，惟因上開房屋年久失修，聲請人遂
    於九十年五月十三日，委由被告甲○○修繕，雙方訂立房屋
    修繕契約書，聲請人復簽具委託承諾書，委由被告乙○○先
    行代為雇工，並代墊建材費用及工資，被告夫妻向聲請人共
    收取六百五十萬元之修繕費，惟事後經聲請人稽核結果發覺
    ：（一）、窗簾費二十五萬元（完全未做）。（二）、被告
    二人所有公司使用之通信管線費五萬三千元（假公濟私）。
   （三）、鋁門窗維修費十六萬九千九百八十元（既有新做之
    廣角拱形氣密窗，為何還有維修之費用）。（四）、瓷磚材
    料費八十九萬八千六百四十元（訂購二百五十餘坪，實際施
    工一百五十餘坪）。（五）、外觀工程費三十九萬元（迄未
    動工）。（六）、燈飾費用三十六萬八千九百三千八元（此
    為修繕契約書所無）。（七）、被告乙○○明知修繕之大理
    石工程費六十四萬四千元，係由聲請人支出，卻將發票抬頭
    虛列為虹霖藝術建築有限公司，並向聲請人詐取該發票金額
    百分之五之稅金，幫助虹霖公司虛增營業成本，逃漏所得稅
    。聲請人認被告等二人涉有詐欺、侵占修繕費用及違反稅捐
    稽徵法罪嫌並提出告訴，然經臺灣臺南地方法院檢察署檢察
    官以九十一年度偵字第五二一五號為不起訴處分，嗣聲請再
    議，亦由臺灣高等法院臺南分院檢察署以九十二年度上聲議
    字第九一七號處分書駁回再議，雖非無見，惟查：（一）、
    依據聲請人與被告乙○○九十年十月間電話錄音、聲請人與
    被告乙○○、甲○○夫妻電話錄音之錄音帶兩卷及譯文，於
    前開不起訴處分確定前已存在，為卷內之重要證物，原一、
    二審檢察官均未予斟酌，且該等證物如經斟酌，可以推翻被
    告所為之辯解及檢察官處分書所為之認定，自足為交付審判
    之理由。（二）、被告向聲請人收受窗簾部份費用二十五萬
    元，完全未做。被告雖稱改為浮雕云云，惟查房屋修繕契約
    書，並無浮雕項目，被告舉浮雕工程包商謝維新證稱係聲請
    人自行接洽，以支票支付費用云云，惟謝維新為浮雕包商，
    事關本身權益，何能期其為自己不利之證述，此部份顯為被
    告等詐欺。（三）、被告收取十六萬九千九百八十元鋁門窗
    維修費，有上開錄音帶可證，然而由一樓至四樓全部樓層大
    小窗戶合計十九口，應該沒有多餘窗戶可提供作維修或另新
    作，維修費應是無中生有，被告舉證人邱保南所證，不足採
    信，被告等顯係詐欺。（四）、被告所訂之瓷磚，共二百五
    十餘坪，計八十九萬八千六百四十元，但現場實際施做者僅
    為一百五十餘坪，相差部份係遭被告等侵占。又檢察官處分
    書上記載「磁磚送至現場時都由丙○○親自點交」，此部分
    之認定與所引證人吳泰壽之證詞南轅北轍，顯然有處分書理
    由與卷證資料矛盾之違法。（五）、卷附委託承諾書說明Ｆ
    ：快速捲門價格九萬二千元、李明秋請款單記載十一萬八千
    元、被告所提出之「被告承攬之上程項目」電腦報表為六萬
    二千元，足見其中有弊。（六）、依經濟部公司基本資料，
    虹霖藝術建築有限公司之負責人雖為侯信東，但公司地址卻
    為被告之住址，可見虹霖公司為被告所經營，侯信東僅為人
    頭。按稅捐稽徵法第四十一條及第四十三條之罪，不以公司
    負責人，如有共犯或幫助他人以詐術逃漏稅捐時，亦構成該
    罪，原處分書徒以被告非虹霖公司之負責人，即無詐欺及違
    反稅捐稽徵法云云，顯有適用法則不當之違背法令。至證人
    元發公司負責人王界源證稱：買賣價金由聲請人交付給伊，
    發票抬頭開虹霖公司，乃經聲請人丙○○同意云云，並非事
    實，證人王界源所述，不足採信。（七）、被告二人開立收
    據者有：九十年七月三十日之二十八萬八千元（十五口氣密
    窗及落地門）；九十年八月二十九日之二十八萬八千九百三
    十八元，另訂金八萬元，共三十六萬八千九百三十八元（燈
    飾）；九十年八月二十九日之十七萬元（油漆）；九十年七
    月三十日之七十一萬一千一百四十元（瓷磚，華南銀行東臺
    南分行支票）；九十年八月六日之二十四萬四千五百元（瓷
    磚）；九十年八月三十日之三十九萬元（外觀工程）；九十
    年八月六日之十三萬元（牆壁及貼壁磚）；九十年七月二十
    日之四萬元（併花）；九十年八月二十九日五十萬元（華南
    銀行轉帳）等，或被告由甲○○出具，或由被告乙○○出具
    ，足見被告二人均有犯意聯絡及行為分擔。綜上所述，被告
    二人罪證明確，故請准予交付審判，以維法紀等語。
四、按法院於審理交付審判之聲請有無理由時，其調查證據範圍
    ，【應以偵查中曾顯現之證據為限】，不可就告訴人新提出
    之證據再為調查，亦不可蒐集偵查卷以外之證據，又除認為
    告訴人所指摘不利於被告之事證未經檢察機關詳為調查或斟
    酌，或不起訴處分書所載理由違背經驗法則、論理法則或其
    他證據法則，否則，不宜率予交付審判（法院辦理刑事訴訟
    案件應行注意事項第一百十八點及臺灣高等法院九十一年第
    一次刑事庭庭長法律問題研究會議結論參照）。此乃刑事訴
    訟法第二百五十八條之一規定告訴人得向法院聲請交付審判
    ，係新增對於「檢察官不起訴或緩起訴裁量權」制衡之一種
    外部監督機制，法院僅就檢察官所為不起訴或緩起訴之處分
    是否正確加以審查，以防止檢察機關濫權，依此立法精神，
    同法第二百五十八條之三第三項規定法院審查聲請交付審判
    案件時「得為必要之調查」，其調查證據之範圍，自應以偵
    查中曾顯現之證據為限；又為避免與刑事訴訟法第二百六十
    條之再行起訴規定混淆不清，故法院對於聲請交付審判案件
    之審查，應限於檢察官不起訴處分是否違法。故如檢察官係
    依據刑事訴訟法第二百五十二條規定予以不起訴處分者，應
    審查該處分是否符合該條各款之規定；若係依據同法第二百
    五十三條規定為不起訴處分者，則應審查該處分是否有裁量
    逾越或裁量濫用之情形。至於檢察官據以不起訴處分之「基
    礎事實」，則非法院應行介入審查之對象，蓋法院裁定交付
    審判之前提，乃該案件已經跨越起訴門檻，亦即符合刑事訴
    訟法第二百五十一條第一項規定「足認被告有犯罪嫌疑」檢
    察官應提起公訴之情形，縱或法院對於檢察官所認定之事實
    有不同判斷，惟該案件必須【繼續偵查】始能判斷應否起訴
    者，法院仍應依據現行第二百五十八條之三第二項前段，以
    聲請無理由裁定駁回。次按告訴人之告訴，係以使被告受刑
    事訴追為目的，是其陳述是否與事實相符，仍應調查其他證
    據以資審認（最高法院五十二年臺上字第一三○○號判例意
    旨可資參照）。
五、經查：
    （一）、聲請人以前述電話錄音之錄音帶暨譯文，為前開不
            起訴處分確定前已存在之證物，檢察官均未予斟酌
            ，而聲請交付審判。然而，觀諸聲請人所提出其與
            被告乙○○、甲○○間電話錄音之錄音帶之譯文內
            容，顯為聲請人與被告乙○○、甲○○僅就系爭房
            屋修繕之爭議，互作探詢或爭執，且於上開對話中
            ，多見聲請人就自己所認定之事實為冗長之陳述，
            但被告乙○○或甲○○對此並未在電話中，立即針
            對聲請人所陳述之事實，逐一為承認或其他相對應
            回應之表示，況由被告甲○○係回稱：「這些都你
            自己同意」、「我們也花了一點錢」、「他又沒說
            不快點完工」等語，顯徵聲請人於電話中陳述之內
            容，亦未得被告甲○○之認同。自不能僅憑聲請人
            與被告二人間之片段對話內容，且其中大部分與本
            件案情相關之對話，尚且還係聲請人逕就兩造間爭
            執事項自己作說明之情形（性質上形同聲請人在電
            話中對被告二人之指訴），即推認出於電話中不願
            意或未及完全回應之被告二人，對聲請人於上開電
            話中所為之指訴情節均已無異議，或此錄音帶暨譯
            文內容已足證明兩造間最終約定之結果，與聲請人
            於電話中逕自陳述之狀況相同。從而，本院審認上
            開電話錄音暨譯文內容後，認此尚非聲請人所指足
            以推翻檢察官處分書所為認定之重要證物無疑。而
            且檢察官處分書中既已詳論其所為不起訴處分及駁
            回聲請再議之理由，即不能單憑其未對此無重要性
            之證物再予贅論，即遽認聲請人聲請交付審判為有
            理由。
    （二）、而聲請人雖以被告辯稱窗簾費用二十五萬元未做，
            改浮雕費用，惟房屋修繕契約書內無浮雕項目，證
            人謝維新所為證述不可採，故認被告二人有詐欺行
            為等節，惟並未具體指出上開處分書於此之認定，
            有何違法情事，且檢察官認定之理由，業據處分書
            第三頁（１）載明無誤，聲請人僅一再指訴被告於
            此之行為顯為詐欺云云，尚難憑採為交付審判之理
            由。
    （三）、聲請人雖又以被告收取十六萬九千九百八十元鋁門
            窗維修費，為無中生有，證人邱保南之證詞不足採
            ，被告等顯係詐欺等情，亦據上開處分書第三至四
            頁（３）及（５）述明理由詳確，聲請人對此再執
            陳詞，亦不足認定上開處分書於此有何理由違背證
            據法則之虞。
    （四）、再聲請人告訴被告等所訂瓷磚，共二百五十餘坪，
            計八十九萬八千六百四十元，與現場實際施做一百
            五十餘坪有差異之事實，是否足以認定被告二人有
            詐欺或侵占罪嫌等情，已據上開處分書第四至五頁
            （４）及（７）闡述理由明確，又檢察官於上開處
            分書第四頁（４）所引用證人吳壽錄於偵查中（經
            結證）之證詞，已經本院核對偵查卷證（見偵字第
            五二一五號偵查卷第八十頁背面至第八十一頁）相
            符。聲請人指摘上開處分書上記載「磁磚送至現場
            時都由丙○○親自點交」乙情，與上述證詞矛盾，
            然而，經本院查對處分書上係載「磁磚工程係由聲
            請人親自僱工施作」（九十二年度上聲議字第九一
            七號、九十一年度偵字第五二一五號處分書均同此
            記載，並未認定由聲請人親自點交），顯然與聲請
            人指摘之內容並不相同，自難以其所憑與事實不符
            之事由，為聲請交付審判之理由。至於聲請人指處
            分書採證人吳壽錄上開於偵查中結證之證詞，卻不
            採證人吳壽錄曾陳述之內容不同證詞乙情，因聲請
            人所指出證人吳壽錄內容不同之證詞（見發查卷第
            三七至三八頁）未經具結，且證人於該次（發查卷
            ）訊問中多陳述以：再補陳、查報等語，本院認檢
            察官處分書採信證人吳壽錄嗣經具結之證詞為認事
            基礎，於法應無違誤，自非聲請交付審判之理由。
            至聲請人以證人吳壽錄於本院民事庭另案審理時業
            已翻異前揭證詞乙情（見九十三年六月十八日補充
            聲請理由書），因係屬於告訴人新提出之證據，依
            上開說明，本院不再對此審酌，併此敘明。
    （五）、聲請人再以：委託承諾書說明Ｆ載快速捲門價格九
            萬二千元、李明秋請款單記載十一萬八千元、被告
            所提出被告承攬之上程項目電腦報表為六萬二千元
            ，三種價錢足見其中有弊乙節，亦經處分書第五頁
            （８）載明採證理由，不再重複贅述，又聲請人亦
            未具體指陳此處分理由有何違背法令情形，無從認
            定係足資交付審判之理由。
    （六）、至於聲請人以證人王界源證詞不足採信，且按違反
            稅捐稽徵法之罪，如有共犯或幫助他人以詐術逃漏
            稅捐時，亦構成該罪，處分書徒以被告等非虹霖公
            司之負責人，即無詐欺及違反稅捐稽徵法之論述，
            顯有適用法則不當之違背法令等情。惟此部分之理
            由，檢察官已於上開處分書第五頁（９）闡明其認
            定之基礎除卷附經濟部公司基本資料表外，復斟酌
            證人王界源之證詞至明。聲請人竟僅空言指稱證人
            王界源證詞不可採，即以：檢察官徒以經濟部公司
            基本資料表上載被告等均非虹霖公司負責人，即推
            認被告等無前開犯行，故有違背法令之虞云云為聲
            請交付審判之理由，顯然誤會前述處分書之論理。
            且聲請人對於檢察官採信證人王界源之部分證詞，
            有何違背證據法則情形，單憑：證人王界源為開立
            發票之人，為脫免刑責乙情，並未具體指摘論述，
            本院認此亦非足以交付審判之理由。
    （七）、又聲請人告訴被告二人涉犯詐欺等案件，乃因雙方
            訂立租賃契約時，聲請人未詳看內容即簽名，事後
            有意與被告將原簽立之「不定期租賃契約」改為「
            定期租賃契約」，始同意給付被告前述修繕費用，
            此據聲請人於偵查中陳稱明確（見發查卷第二一頁
            ），則聲請人支付被告費用之初，既因自己急於與
            被告修改租賃契約內容，而未與被告逐一審核修繕
            支出款項內容及憑據，縱事後對被告請求之款項有
            爭執，仍得依民事訟爭途徑解決，本件顯為雙方之
            租賃契約間所衍伸之諸多民事糾葛，且業經本院民
            事庭以九十二年度南訴字第九號（遷讓房屋案件）
            判決，上訴後，現由臺灣高等法院臺南分院以九十
            四年度上字第二四號審理中，此經本院調閱上述民
            事卷宗核對屬實。聲請人一再指訴被告二人涉犯前
            開刑事罪責，應有誤會，附此說明。
    （八）、準此，聲請人請求審酌之證據，除前述錄音帶暨電
            話譯文外，均經調查，並於檢察官作為前開處分時
            即行斟酌各情明確，另錄音帶暨電話譯文部分，因
            核非與案情具重要關係之證物，故檢察官依職權審
            酌後，未再贅論此一部分，尚無處分有裁量逾越或
            濫用之情形。揆諸前揭說明，本院認臺灣高等法院
            臺南分院檢察署九十二年度上聲議字第九一七號處
            分書，對於聲請人再議之聲請，既已詳敘理由、逐
            一指駁，其認事用法，並無不當。聲請人猶執陳詞
            、僅憑與案情尚無重要關聯性之證物未於處分書詳
            載取捨之理由，或偵查後始顯現之證據，指摘檢察
            官駁回再議聲請之處分不當，並向本院聲請交付審
            判，因無理由，而應予駁回。
六、依刑事訴訟法第二百五十八條之三第二項前段，裁定如主文
    。
中  華    民    國     95     年     6    月     6    日
                   刑事第六庭  審判長法   官  張瑛宗
                                     法   官  陳映佐
                                     法   官  徐千惠
以上正本證明與原本無異。
不得抗告。
中    華    民    國    95    年    6     月    7     日
                                      書記官   吳美瑤


司法院資訊處製作；財團法人民間司法改革基金會備份。
